臺灣高等法院民事判決  
109年度家再字第8號
再審  原告  黎氏娥  
訴訟代理人  張旭業律師
再審  被告  黃清祥  

上列當事人間離婚等事件，再審原告對於中華民國109年8月12日
本院109年度家上字第111號確定判決提起再審之訴，本院不經言
詞辯論，判決如下：
    主      文
再審之訴駁回。
再審訴訟費用由再審原告負擔。
    事實及理由
一、按再審之訴，應於30日之不變期間內提起。前項期間，自判
    決確定時起算，判決於送達前確定者，自送達時起算；其再
    審之理由發生或知悉在後者，均自知悉時起算。但自判決確
    定後已逾5年者，不得提起，民事訴訟法第500條第1、2項定
    有明文。查本院109年度家上字第111號判決(下稱原確定判
    決)，係於民國109年11月11日經最高法院以109年度臺上字
    第2999號裁定(下稱原確定裁定)駁回再審原告之上訴而確定
    ，並於同年11月26日送達再審原告，有最高法院裁定、最高
    法院郵務送達證書足憑（見本院卷第21-23頁、第33頁)。則
    再審原告於109年12月25日提起本件再審之訴，未逾30日之
    不變期間，合先敘明。
二、再審原告主張：伊係自越南遠嫁來臺，因兩造婚後經常爭吵
    ，再審被告乃要求伊搬離住處，伊迫於無奈僅得遷離，並向
    友人裴德孟尋求幫助，然原確定判決竟認定伊與裴德孟為男
    女朋友，致兩造之婚姻發生破綻，伊應負較重責任，卻未考
    量係因再審被告要求伊搬離住處，伊始請求友人裴德孟提供
    住處，原確定判決認定伊須負較重責任，理由與主文顯有矛
    盾，而有民事訴訟法第496條第1項第2款之再審事由云云。
    並聲明：原確定裁定及原確定第一、二審判決均廢棄。
三、按民事訴訟法第496條第1項第2款所謂「判決理由與主文顯
    有矛盾」，係指判決依據當事人主張之事實，認定其請求或
    抗辯為有理由或無理由，而於主文為相反之意思諭示，且其
    矛盾甚為顯然者而言（最高法院80年臺再字第130號判決意
    旨參照)。經查，原確定判決於事實及理由欄五㈠⑶已載明「…
    依上說明，上訴人(按指再審原告)於婚後與裴德孟為男女交
    往行為，違反婚姻之忠誠義務，足以侵害兩造之互信與婚姻
    生活之圓滿，造成夫妻感情破裂，使兩造婚姻難以維持；且
    上訴人於108年6月7日遭被上訴人(按指再審被告)發現與裴
    德孟為婚外男女行為交往迄今，期間並無積極行動修復婚姻
    關係，兩造誠摰相愛之基礎顯已蕩然無存，徒具夫妻之名，
    難以期待得協力保持共同生活之圓滿、安全及幸福，達於倘
    處於同一境況，任何人均將喪失維持婚姻意欲之程度，兩造
    之婚姻顯已生破綻而無回復之望；且兩造婚姻發生破綻，實
    係歸責於上訴人與裴德孟為婚外男女交往所致，揆諸前揭說
    明，被上訴人自得請求離婚。從而，被上訴人依民法第1052
    條第2項規定，訴請離婚，核屬有據，應予准許。…」(見本
    院卷第29頁)，核與原確定判決主文第1項諭示駁回再審原告
    之上訴，即維持第一審准予再審被告離婚之請求，並得依民
    法第1056條第2項規定請求再審原告賠償等情(見本院卷第25
    頁)，相為一致，要無判決理由與主文顯有矛盾之情形。是
    再審原告主張本件有民事訴訟法第496條第1項第2款之再審
    事由，自無可採。至再審原告指摘原確定判決並未認定係因
    再審被告驅趕再審原告離家，致再審原告不得已與裴德孟同
    住，應負較重責任云云，乃屬事實審法院認定事實之職權，
    核與民事訴訟法第496條第1項第2款所謂「判決理由與主文
    顯有矛盾」無關，併為敘明。 
四、末按再審之訴顯無再審理由者，得不經言詞辯論，以判決駁
    回之，民事訴訟法第502條第2項定有明文。所謂再審之訴顯
    無再審理由，係依再審原告所主張之再審事由，不經調查即
    可認定，在法律上顯無理由而不能獲得勝訴之判決者而言。
    承前所述，依再審原告主張之再審事由，不經調查即可認定
    顯與民事訴訟法第496條第1項第2款規定之要件不符。從而
    ，再審原告提起本件再審之訴，顯無再審理由，爰不經言詞
    辯論，逕以判決駁回之。
五、爰判決如主文。　
中　　華　　民　　國　　110 　年　　1 　　月　　27　　日
                    家事法庭
                        審判長法  官  賴劍毅
　　　　　　                  法  官  陳君鳳
　　　　　　                  法  官  楊雅清
正本係照原本作成。
如不服本判決，應於收受送達後20日內向本院提出上訴書狀，其
未表明上訴理由者，應於提出上訴後20日內向本院補提理由書狀
（均須按他造當事人之人數附繕本）上訴時應提出委任律師或具
有律師資格之人之委任狀；委任有律師資格者，另應附具律師資
格證書及釋明委任人與受任人有民事訴訟法第466 條之1第1項但
書或第2項（詳附註）所定關係之釋明文書影本。如委任律師提
起上訴者，應一併繳納上訴審裁判費。
中　　華　　民　　國　　110 　年　　1 　　月　　27　　日
　　　　　　　　　　　   　　書記官　陳惠娟
附註：
民事訴訟法第466條之1（第1項、第2項）：
對於第二審判決上訴，上訴人應委任律師為訴訟代理人。但上訴
人或其法定代理人具有律師資格者，不在此限。
上訴人之配偶、三親等內之血親、二親等內之姻親，或上訴人為
法人、中央或地方機關時，其所屬專任人員具有律師資格並經法
院認為適當者，亦得為第三審訴訟代理人。